臺北高等行政法院裁定　　　　　　　　　　　　　　九十三年度訴字第二七九一號
　　原　　　告　甲○○
　　被　　　告　公務人員保障暨培訓委員會
　　代　表　人　周弘憲（主任委員）
右當事人間因獎懲事件，原告不服公務人員保障暨培訓委員會中華民國九十三年六月
八日九三公審決再字第○○○三號復審（再審議）決定，提起行政訴訟，本院裁定如
左：
    主  文
原告之訴駁回。
訴訟費用由原告負擔。
    理  由
一、按「原告之訴，有左列各款情形之一者，行政法院應以裁定駁回之。但其情形可
    以補正者，審判長應定期間先命補正：．．．十、起訴不合程式或不備其他要件
    者。」為行政訴訟法第一百零七條第一項第十款所明定。又「公務人員權益之救
    濟，依本法所定復審、申訴、再申訴之程序為之。」為公務人員保障法第四條所
    明定，可知公務人員權益保障案件之救濟途徑分為：復審與申訴、再申訴二種不
    同程序。前者係指公務人員對於服務機關或人事主管機關所為之行政處分，認為
    違法或顯然不當，致損害其權利或利益者，所提起之復審（同法第二十五條參照
    ）；後者指公務人員對於服務機關所為之管理措施或有關工作條件之處置認為不
    當，致影響其權益者，所提起之申訴、再申訴（同法第七十七條第一項參照）。
    復按「保訓會復審決定依法得聲明不服者，復審決定書應附記如不服決定，得於
    決定書送達之次日起二個月內，依法向司法機關請求救濟。」為同法第七十二條
    第一項所明定，惟於再申訴決定則無相同規定。而依司法院歷次相關解釋及行政
    法院（現改制為最高行政法院）相關判決（司法院釋字第一八七號、第二○一號
    、第二四三號、第二六六號、第二九八號、第三一二號、第三二三號、第三三八
    號解釋及行政法院八十五年度判字第一○三六號判決）均認為：須足以改變公務
    員身分關係，或於公務員權利有重大影響之處分，或基於公務員身分所產生之公
    法上財產上請求權，始可依公務人員保障法所定復審、再復審程序請求救濟，並
    提起行政爭訟。若未改變公務員身分之記大過、記過處分、考績評定、機關內部
    所發之職務命令或所提供之福利措施，為公務員保障法第七十七條第一項所指之
    管理措施或工作條件之處置，僅得依公務人員保障法所定申訴、再申訴程序尋求
    救濟。至對於再申訴決定仍有不服，因該法並未定有如再復審決定可依法向司法
    機關請求救濟之明文，不僅不得提起行政訴訟，更不能對再申訴決定提出復審。
    又查公務人員保障法第九十四條以下所定之再審議程序，不但僅適用於復審案件
    ，而且其性質非屬通常之行政救濟程序，反而近似於訴訟再審制度之特別救濟程
    序，必須符合法定要件才可提起。
二、本案原告現任經濟部加工出口區管理處組長，因不服經濟部對其所為、記一大過
    懲處（懲處事由為「誣陷長官，嚴重違反紀律，影響機關形象及團隊工作士氣甚
    鉅」），而提起申訴及再申訴，均經駁回（再申訴案號為被告機關九十三年四月
    六日九三公申決字第○○五五號案）。原告不服上開再申訴決定，又於九十三年
    五月十四日具狀向被告機關請求依公務人員保障法第二十五條及第七十九條第二
    項、第九十四條第一項第一款之規定，對上開再申訴案件發動「再審議」程序。
三、經查本件原告請求撤銷之經濟部九十二年十月十六日經人字第○九二○三五五○
    六六○號令核予記一大過之懲處，核係經濟部立於監督者之立場，審酌原告之工
    作、操行、學識及才能等各面表現，所為之考核處分，屬機關內部所為之管理措
    施，且記一大過之懲處並未改變原告公務員之身分關係，亦未對其權利產生重大
    影響，揆諸首揭說明，如已經申訴、再申救濟程序，即不得再行提起復審，當然
    更無主張僅適用於復審案件之「再審議」程序。則被告機關以原告不服之九十三
    年四月六日九三公申決字第○○五五號再申訴決定，非屬得申請再審議之事項，
    而為再審議不受理之諭知，尚無不合，原告對之提起行政訴訟，仍難謂為合法，
    應予駁回。
四、依行政訴訟法第一百零七條第一項第十款、第一百零四條、民事訴訟法第九十五
    條、第七十八條，裁定如主文。
中　　　華　　　民　　　國　　九十三　　年　　 十一 　　月　　 十九 　　日
                                   臺北高等行政法院 第  五  庭
                                           審 判 長 法  官  張瓊文
                                                    法  官  黃清光
                                                    法  官  帥嘉寶
右為正本係照原本作成。
如不服本裁定，應於送達後十日內向本院提出抗告狀（須按他造人數附繕本）。
中　　　華　　　民　　　國　　九十三　　年　　 十一 　　月　　 十九 　　日
            　　　　　　　　　　　　　　    　      書記官  蘇亞珍
